【裁判字號】    95,台上,1878
【裁判日期】    950413
【裁判案由】    貪污
【裁判全文】
最高法院刑事判決            九十五年度台上字第一八七八號
    上  訴  人  甲○○
                        50號.
                        號1樓.
上列上訴人因貪污案件，不服台灣高等法院中華民國九十四年十
月二十一日第二審判決（九十四年度上訴字第一七０八號，起訴
案號：台灣桃園地方法院檢察署九十年度偵字第一四五九九號）
，提起上訴，本院判決如下：
    主  文
上訴駁回。
    理  由
按刑事訴訟法第三百七十七條規定：上訴於第三審法院，非以判
決違背法令為理由，不得為之。是提起第三審上訴，應以原判決
違背法令為理由，係屬法定要件，如果上訴理由狀未依據卷內訴
訟資料，具體指摘原判決不適用何種法則或如何適用不當，或所
指摘原判決違法情事，顯與法律規定得為第三審上訴理由之違法
情形，不相適合時，均應認其上訴為違背法律上之程式，予以駁
回。本件原判決綜合全部卷證資料，認上訴人甲○○有其事實欄
所載之犯行，已詳敘所憑之證據與認定之理由。對於上訴人辯稱
：伊依法核發雜項執照，並無違法之處，證人胡文盛、胡正忠申
請時，僅檢附民國八十年三月十二日之協調會會議紀錄，伊不知
尚有八十一年七月六日之會議紀錄，課長簡金信雖簽註須補附簡
易水土保持申報書，但伊至現場勘查，發現停車場擋土牆已施作
完成，其上留有鎖螺絲之Ｈ型鋼及基腳，該農產品工作平台（下
稱工作平台）依附於停車場擋土牆外，停車場為主體建物，已通
過水土保持計畫，工作平台係附屬建物，且無開挖，符合免附水
土保持計畫之要件，伊始未要求申請人補足簡易水土保持申報書
，即將審查表送給鄉長批示，並無明知違法猶圖利胡文盛、胡正
忠云云，認係卸責之詞，不足採信，亦依調查所得證據，逐一加
以指駁及說明。因而撤銷第一審諭知上訴人無罪之判決，改判依
牽連犯關係從一重論處上訴人共同依據法令從事公務之人員，對
於主管之事務，明知違背法令，直接圖私人不法利益，因而獲得
利益罪刑。
上訴意旨略以：(一)、上訴人未參加八十一年七月六日第二次協調
會議，無從得知會議結論；該停車場完工前，即見縣政府施作之
擋土牆上留有Ｈ型鋼，業經證人曾明達、林阿西、張克堂證實，
證人鄧志鵬雖否認興建停車場時留有Ｈ型鋼及基腳，但亦坦承於
興辦某期工程時，擋土牆就埋有Ｈ型鋼，故上訴人至現場勘查時
，發現停車場擋土牆已施作完成，其上預留施作工作平台之基腳
及鎖螺絲用之Ｈ型鋼，且該工作平台依附於主體建築停車場之擋
土牆外，停車場已有完善之水土保持設施，為附屬建物之工作平
台亦無開挖，符合免附水土保持計畫之要件，因而合理推斷係縣
政府預埋，供日後施作平台之用，課長簡金信之簽註意見不正確
，乃未要求胡文盛、胡正忠二人補足簡易水土保持申報書，即准
許核發雜項執照，此一時失慮、馬虎行事之疏漏，並無圖利之故
意；胡文盛、胡正忠二人不待桃園縣政府施工，即自行申請施作
工作平台之可能原因甚多，原判決推定彼二人已獲得上訴人某種
承諾，上訴人係故意圖利，又對以上有利於上訴人之各項事證，
未予調查，且未分析上訴人主觀心態為何，違反對被告有利不利
之證據應予兼顧，暨認定犯罪事實應依證據認定之證據裁判原則
，並有判決理由不備、矛盾及應於審判期日調查之證據，未予調
查之違法。(二)、八十年三月十二日協調會會議紀錄第六點係：「
縣政府應於停車場『旁』業主提供土地一處施設平台一處，做為
業主之農產品工作平台，於設計時協調指定」，原判決誤為「縣
政府應於停車場『為』業主提供土地一處施設平台一處，做為業
主之農產品工作平台，於設計時協調指定」，原審疏予查明，未
將此影響上訴人權益之事實認定結果，於審判期日向上訴人確認
，即據為認定上訴人犯罪之基礎，亦違背證據裁判原則。(三)、證
人蕭家訓證稱其不知道Ｈ型鋼何時插在擋土牆上，看起來像施工
完成後再去挖動的等語，係其個人臆測之詞，不得作為證據；原
審未鑑定、查明該Ｈ型鋼於何時、由何人所施作及目的何在，有
理由不備及調查職責未盡之違法。(四)、系爭工作平台未獲核發使
用執照，其雜項執照事後復經桃園縣復興鄉公所撤銷，是縱上訴
人係基於圖利之犯意，故意錯發該雜項執照，至多僅成立貪污治
罪條例第六條第二項、第一項第四款之圖利未遂罪，原判決未具
體指明胡文盛、胡正忠二人究竟獲得何種具體利益，即認定上訴
人犯圖利既遂罪，亦非適法云云。惟查犯罪事實之認定、證據之
取捨及其證明力如何，乃事實審法院自由判斷之職權，如其取捨
判斷不違背經驗法則與論理法則，即不得指為違法，而據為上訴
第三審之理由。本件原判決認定上訴人係復興鄉公所建設課技士
，負責私人用途之建築執照、雜項執照核發等業務，為依據法令
從事公務之人員，明知桃園縣政府為興建桃園縣復興鄉達觀山風
景區停車場，與胡文盛、胡正忠二人達成：縣政府應於停車場旁
業主提供之土地一處施設一處平台，作為胡文盛、胡正忠二人之
農產品工作平台，於設計時協調指定之協議，亦知該工作平台之
設計、施工均應由桃園縣政府負責，並有其特定位置及面積，而
胡文盛、胡正忠二人申請自行施作工作平台之土地係陡峭之山坡
地，不得施設建物，且未依法擬具水土保持計劃書，竟與鄉長游
金紱（通緝中）共同基於圖利胡文盛、胡正忠二人之犯意聯絡，
於胡文盛、胡正忠二人提出之建造雜項執照申請時，於其審查表
上「建物用途是否符合分區使用之規定」及「是否符合土地分區
使用管制規則」欄，均勾選符合，為不實之登載，且不顧該鄉公
所建設課長簡金信批註：「１、是否在達觀山風景特定區內林地
目內，可否建農業工作平台，會請建管及地政簽見。２、請附簡
易水土保持計劃書」之意見，未依公文核判流程，由各業務單位
簽會意見，亦未要求提出水土保持計劃書，即逕送游金紱批准核
發雜項執照，使胡文盛、胡正忠二人得據以違法施設工作平台等
情，因而獲得利益，已敘明本於調查所得心證，分別定其取捨而
為判斷之論據。並就該工作平台非停車場之附屬建物，Ｈ型鋼及
基腳亦非興建停車場時即行埋設預供施工作平台之用，上訴人本
應依八十年三月十二日協調會會議紀錄，查明桃園縣政府應施設
工作平台之確切地點及面積，竟未查明，顯見係故意圖利胡文盛
、胡正忠二人，暨證人曾明達、林阿西等人之證言如何不足為其
有利證明，詳加說明其理由。所為論斷，核無違背客觀存在之經
驗法則與論理法則，自屬原審採證、認事之適法職權行使，並無
上訴意旨所指之違法情事。又原判決事實欄將桃園縣政府「應於
停車場『旁』業主提供土地施設工作平台」，誤繕為「應於停車
場『為』業主提供土地為業主施設工作平台」，雖有顯然文字誤
植之微瑕，但此於判決之結果並無影響，依刑事訴訟法第三百八
十條規定，仍不得據為合法之第三審上訴理由。再證人蕭家訓係
該停車場興建工程之主辦人，負責停車場用地取得之協調、委託
工程設計及監造等業務，其就停車場施工時是否預留Ｈ型鋼及基
腳工程之陳述，係屬親身聞見之事實所為證言，自有證據能力，
上訴意旨指不得作為證據，亦非依據卷內訴訟資料指摘，不得據
為合法之上訴理由。原審以本件事證已臻明確，未再鑑定該Ｈ型
鋼係何時、由何人施作及目的何在等，為無益之調查，亦與應於
審判期日調查之證據未予調查之違法情形有別。而上訴人基於圖
利胡文盛、胡正忠二人之犯意，違法核發雜項執照，使彼二人取
得該雜項執照，因而獲得興建大面積工作平台之不法利益，至於
案發後，該雜項執照被鄉公所撤銷，未再獲發使用執照，核屬犯
罪成立後之問題，從而原判決認上訴人之行為已達圖利既遂之程
度，亦無不合。其餘上訴意旨，係徒憑己意，為單純的事實上爭
執，或係對原審採證、認事之職權行使及已於判決內詳為論斷之
事項，恣意爭辯，均非依據卷內訴訟資料具體指摘原判決有何違
背法令。綜上所述，應認上訴人之上訴為違背法律上之程式，予
以駁回。
據上論結，應依刑事訴訟法第三百九十五條前段，判決如主文。
中    華    民    國  九十五  年    四    月   十三   日
                      最高法院刑事第八庭
                          審判長法官  張  淳  淙
                                法官  張  春  福
                                法官  呂  丹  玉
                                法官  洪  昌  宏
                                法官  蔡  彩  貞
      本件正本證明與原本無異
                                      書  記  官
中    華    民    國  九十五  年    四    月   十八   日
                                                      Y


司法院資訊處製作；財團法人民間司法改革基金會備份。
